【裁判字號】    91,上訴,1860
【裁判日期】    920417
【裁判案由】    搶奪
【裁判全文】
臺灣高等法院高雄分院刑事判決                  九十一年度上訴字第一八六號
    上  訴  人  台灣高雄地方法院檢察署檢察官
    被      告  丙○○
右上訴人因被告搶奪案件，不服臺灣高雄地方法院九十一年度訴字第九四九號中華民
國九十一年九月十三日第一審判決（起訴案號：臺灣高雄地方法院檢察署九十一年度
偵字第三四六七號、第四五○三號、移
號、九十一年度偵字第二二一○一號），提起上訴，本院判決如左：
      主  文
原判決關於丙○○部分撤銷。
丙○○共同連續意圖為自己不法之所有，而搶奪他人之動產，處有期徒刑伍年。
    事  實
一、丙○○與曾樹賢（已判決確定）於九十一年一月四日中午十一時五十分許，由丙
    ○○騎乘車牌號碼ＺＸＮ—二七五號輕型機車搭載曾樹賢，途經高雄縣大寮鄉○
    ○○路三○一巷富雅旅社前時，見寅○○單獨一人騎乘車牌號碼八四三—七三五
    七號輕型機車，機車前方置物籃內放置有信封袋一只，竟共同意圖為自己不法之
    所有，由丙○○騎機車自左後方接近，趁寅○○不備之際，再由坐於後座之曾樹
    賢出手搶奪寅○○置於置物籃內之信封一只（內有現金新台幣二萬五千元），得
    手後旋即騎乘機車加速逃逸，此時適有姚光華騎乘車牌號碼ＯＯＮ—六八三號重
    型機車行經該處，見寅○○高呼搶奪，旋即騎乘機車沿路追捕曾樹賢、丙○○二
    人，待追至高雄縣大寮鄉○○路三三號前時，姚光華乃以其所騎乘之機車撞擊丙
    ○○、曾樹賢共乘之機車，丙○○、曾樹賢因而人車倒地，二人隨即趁隙逃離，
    車牌號碼ＺＸＮ—二七五號輕型機車及內裝現金二萬五千元之信封袋則遺留於現
    場，經警方調查得知車牌號碼ＺＸＮ—二七五號輕型機車乃曾樹賢之妻所有，循
    線於九十一年二月二日中午十二時十分許，在高雄縣大寮鄉○○村○○○路三○
    一巷二五七號前查獲曾樹賢而獲悉上情；丙○○復承前述搶奪之概括犯意，或單
    獨，或與其妻己○○，或與李明原、唐蔚振共同基於意圖為自己不法所有之概括
    犯意聯絡，連續於附表編號第一至十六號所示時間、地點，搶奪辰○○○等人所
    有財物得手，其犯罪所得財物，被害人共犯姓名及犯罪方法均如附表所載。
二、案經高雄縣警察局林園分局、高雄市政府警察局三民第一分局分別移送臺灣高雄
    地方法院檢察署檢察官偵查起訴及移送併辦。。
    理  由
一、訊據被告丙○○固不諱言於九十一年一月四日中午十一時五十分許，騎乘車牌號
    碼ＺＸＮ—二七五號輕型機車搭載共同被告曾樹賢，由曾樹賢在高雄縣大寮鄉○
    ○○路三○一巷富雅旅社前，出手搶奪被害人寅○○所有信封袋一只之事實，惟
    矢口否認有何搶奪犯行，辯稱：我並不知道曾樹賢要行搶，是曾樹賢說要跟被害
    人講話，叫我把機車騎過去，我騎過去後突然聽到有人喊搶劫，曾樹賢就叫我趕
    快騎機車加速離開，我並無和曾樹賢共謀行搶云云；惟查前述事實，業據被害人
    寅○○指稱：「（機車行近你車旁時車速多少？）約三、四十公里，行搶後就加
    速離我五十公尺處，後被姚光華攔下，他們從我左側過來，都有戴安全帽。」等
    語（見九十一年三月十五日偵訊筆錄），甚為詳盡，核與目擊證人姚光華於警訊
    所證稱：「當時我正好看到車牌號碼ＺＸＮ—二七五號輕型機車正在搶奪騎機車
    被害人寅○○之財物，當時我看到這搶奪情形，我便騎機車沿路追捕，一直追到
    高雄縣大寮鄉○○路三三號前時，該ＺＸＮ—二七五號輕型機車被我所騎機車撞
    倒在地，歹徒二人才逃逸」等語相符（見九十一年二月十日警訊筆錄），而被害
    人寅○○之信封袋乃係置於機車前方之置物籃內，被害人寅○○當時所騎乘之機
    車係於行進中，被告二人共乘之機車亦係在行進中，參酌常人之手臂長度，足見
    於行搶當時，被告二人所共乘之機車與被害人寅○○所騎乘之機車距離甚近，應
    係共謀行搶無訛，況被告丙○○於警訊中供稱：「曾樹賢所說的全是謊話，當時
    日期我只知是九十一年一月初某日中午，當日是陳正華姑媽要我騎她之ＺＸＮ—
    二七五號輕機車去她租住處載曾樹賢，返回陳正華家（大寮鄉會社村舊市場附近
    ），途中曾樹賢看到被害之婦人機車菜籃有一牛皮紙袋，即提議要行搶，當時我
    有反對告訴曾某，我本身有前案尚在偵查中，不敢再犯案，但曾樹賢仍執意搶奪
    ，當時該婦人正好在我們機車旁邊，我雖反對但曾樹賢已經動手搶奪了，所以我
    只好騎機車逃竄，在逃到正氣路時已有追捕之民眾以車子擋在我車前，故我與曾
    樹賢就棄車逃逸。」（見九十一年二月十九日警訊筆錄），後於偵查中供稱：「
    是曾某下手拿的，當日他同居人叫我去載曾某，我去時曾某說我搶奪前科較有經
    驗，要找我一起行搶，我不同意。」、「我沒印象，我只記得紅色機車，在距黃
    女機車不遠處，曾某說機車上有信封袋，表示想搶，我叫他不要開玩笑，我為避
    免曾某搶信封，我就加速經過黃女機車，從她左側騎過，在我聽到有人大喊搶劫
    ，我就回頭看到一女騎紅機車大喊，此時曾某就叫我快走，我不知如何處理，就
    一直騎，後被機車攔下，我主觀上就趕快跑。」等語（見九十一年三月十五日偵
    查筆錄），依被告丙○○於警、偵訊中所供，共同被告曾樹賢於行搶前曾徵詢被
    告丙○○之意見，因被告丙○○不表同意，遂欲加速離開以避免被告曾樹賢行搶
    ，不料被告曾樹賢仍利用機車經過被害人寅○○之機會伺機搶奪，然被告丙○○
    與共同被告曾樹賢於原審係供述共同被告曾樹賢表示要與被害人寅○○談話，被
    告丙○○始將機車靠近被害人寅○○，被告曾樹賢遂於被告丙○○不知情之情形
    下出手行搶，前後所供搶奪過程截然不同，顯見被告丙○○於警、偵訊中所供係
    避重就輕之詞，殊無足採；被告丙○○與共同被告曾樹賢二人當時係共乘一部機
    車，被害人寅○○所騎乘之機車亦同在行進中，於此等情形下欲搶奪被害人寅○
    ○機車上之物品，倘騎乘機車之被告丙○○不願配合，坐於後座之被告曾樹賢根
    本無下手之機，足見被告丙○○就本件搶奪犯行，與被告曾樹賢間確有犯意之聯
    絡，是本件事證明確，被告丙○○此部分犯行，堪以認定。
二、又訊據被告丙○○對附表所載搶奪犯行，除否認有附表編號六、十四之搶奪犯行
    外，餘皆供認不諱，惟查被告丙○○確有附表編號六搶奪子○○財物之犯行，業
    據共同被告李明原於警訊時供認不諱（見九十一年五月十三日李明原警訊筆錄）
    ，核與被害人子○○所指訴被搶情節相符；又被告丙○○於警訊時對附表編號十
    四之搶奪犯行業已供承明確（見九十一年六月十二日丙○○警訊筆錄），核與共
    同被告己○○所供情節相符（見九十一年六月十二日己○○警訊筆錄），並經被
    害人卯○○於警訊時指認無訛，被告事後空言否認有附表編號六、十四之搶奪犯
    行，顯無可採；又被告丙○○所為附表編號一至五、七至十三、十五、十六之搶
    奪犯行，復經被害人戊○○、乙○○、辰○○○、壬○○、巳○○、丑○○、甲
    ○○、庚○○、劉于菱、丁○○○、陳淑芬、癸○○、辛○○指訴明確；事證明
    確，被告丙○○有附表所載移送併辦之搶奪犯行，亦堪認定。
三、核被告丙○○所為，係犯刑法第三百二十五條第一項之搶奪罪，其先後多次犯行
    ，時間緊接，手段雷同，且觸犯同一罪名，顯基於概括之犯意而為，應依連續犯
    之規定，僅論以一罪。被告與曾樹賢就前述搶奪寅○○財物犯行、被告與唐蔚振
    就附表編號一之犯行、被告與己○○就附表編號二至四、八至十六之犯行、被告
    與李明原就附表編號六、七之犯行，均有犯意之聯絡及行為之分擔，皆為共同正
    犯。又公訴人雖僅對被告搶奪寅○○財物部分起訴，對附表部分未據起訴，惟附
    表所示之搶奪犯行部分，與起訴部分，既有連續犯之裁判上一罪關係，本院自得
    併予審判。
四、原審對被告丙○○予以論罪科刑，固非無見，惟查被告丙○○尚犯有附表編號一
    至十六所示之搶奪犯行，原審未及併予審判，尚有未洽，公訴人上訴意旨，指摘
    原判決此部分不當，為有理由，應由本院將原判決關於被告丙○○部分予以撤銷
    改判，審酌被告丙○○年輕力盛，身強體壯，不思以勞力謀生，竟多次行搶達十
    七件，好逸惡勞，嚴重破壞社會治安，造成社會恐慌，犯罪情節重大，惟念其犯
    罪後坦承大部分犯行，態度良好等一切情狀，量處有期徒刑五年。
五、原判決對同案被告曾樹賢部分，已判決確定，本院不予論列。
據上論斷，應依刑事訴訟法第三百六十九條第一項前段、第三百六十四條、第二百九
十九條第一項前段，刑法第二十八條、第五十六條、第三百二十五條第一項，判決如
主文。
本案經檢察官陳國全到庭執行職務。
中    華    民    國      九十二      年      四      月     十七   日
                              臺灣高等法院高雄分院刑事第七庭
                                  審判長法官  李春昌
                                        法官  莊飛宗
                                        法官  黃憲文
右正本證明與原本無異。
如不服本判決應於收受本判決後十日內向本院提出上訴書狀，其未述上訴理由者，
並得於提起上訴後十日內向本院補提理由書狀（均須按他造當事人之人數附繕本)「
切勿逕送上級法院」。
                                      書記官  黃英彥
中    華    民    國      九十二      年      四      月     十七   日
附錄本案論罪科刑法條：
刑法第三百二十五條第一項
意圖為自己或第三人不法之所有，而搶奪他人之動產者，處六月以上五年以下有期徒
刑。
附表：
┌──┬──────┬──────┬─────┬───┬────┬─────┐
│編號│犯 罪 時 間 │犯 罪 地 點 │ 犯罪所得 │被害人│ 共 犯  │犯罪手法  │
├──┼──────┼──────┼─────┼───┼────┼─────┤
│一  │            │            │          │      │        │          │
│    │九十年六月二│高雄係大寮鄉│金項鍊壹條│不詳  │唐蔚振  │被告騎車號│
│    │十九日十五時│萬丹路旁之黃│（由唐某持│      │        │ＯＰＬ—二│
│    │許          │昏市場      │之在高雄縣│      │        │八九機車搭│
│    │            │            │鳳山市中山│      │        │載唐蔚振，│
│    │            │            │路二四之四│      │        │由唐下車搶│
│    │            │            │號之信利銀│      │        │奪        │
│    │            │            │樓出售，得│      │        │          │
│    │            │            │款八千一百│      │        │          │
│    │            │            │五十七元）│      │        │          │
├──┼──────┼──────┼─────┼───┼────┼─────┤
│二  │九十年七月十│高雄縣大寮鄉│金項鍊壹條│戊○○│己○○  │由己○○騎│
│    │五日十五時十│復興村干城路│（持往高雄│      │        │乘機車搭載│
│    │五分許      │一九五號前  │縣鳳山市中│      │        │被告，由被│
│    │            │            │山西路二十│      │        │告下車搶奪│
│    │            │            │號之國泰當│      │        │          │
│    │            │            │鋪典當，得│      │        │          │
│    │            │            │款九千元）│      │        │          │
├──┼──────┼──────┼─────┼───┼────┼─────┤
│三  │九十年七月十│高雄縣大寮鄉│金項鍊壹條│乙○○│己○○  │由己○○騎│
│    │八日下午三十│水源路五十一│（持往剛雄│      │        │乘機車搭載│
│    │三十分許    │號前之民生垃│縣鳳山市中│      │        │被告，由被│
│    │            │圾場旁      │山路七十八│      │        │告下車搶奪│
│    │            │            │號信成銀樓│ │        │          │
│    │            │            │出售，得款│      │        │          │
│    │            │            │八千零十三│      │        │          │
│    │            │            │元）      │      │        │          │
├──┼──────┼──────┼─────┼───┼────┼─────┤
│四  │九十一年二月│高雄縣大寮鄉│白金項鍊壹│蔡李蓮│己○○  │與己○○二│
│    │十八日十九時│琉球村黃厝路│條、玉珮一│春    │        │人騎乘重型│
│    │三十五分許  │            │只價值六萬│      │        │機車為搶奪│
│    │            │            │元        │      │        │          │
├──┼──────┼──────┼─────┼───┼────┼─────┤
│五  │九十一年三月│高雄縣大寮鄉│皮包一只，│壬○○│無      │被告一人騎│
│    │十二日二十一│三隆路大港加│內有新台幣│      │        │機車行搶  │
│    │時十分許    │油站前      │一千多元及│      │        │          │
│    │            │            │身分證、信│      │        │          │
│    │            │            │用卡、提款│      │        │          │
│    │            │            │卡        │      │        │          │
├──┼──────┼──────┼─────┼───┼────┼─────┤
│六  │九十一年四月│高雄縣大寮鄉│皮包一只，│子○○│李明原  │被告和李明│
│    │八日十六時許│鳳林四路    │內有新台幣│      │        │原共騎機車│
│    │            │            │一萬六千元│      │        │搶奪      │
│    │            │            │提貨單七千│      │        │          │
│    │            │            │五百多元、│      │        │          │
│    │            │            │身分證、信│      │        │          │
│    │            │            │用卡、提款│      │        │          │
│    │            │            │卡        │      │        │          │
├──┼──────┼──────┼─────┼───┼────┼─────┤
│七  │九十一年四月│高雄縣大寮鄉│皮包一只  │巳○○│李明原  │被告騎機車│
│    │十八日十九時│鳳林三路與內│（內有新台│      │        │，由李明原│
│    │許          │厝路口      │幣一千元、│      │        │在後面動手│
│    │            │            │身分證、信│      │        │行搶。    │
│    │            │            │用卡、健保│      │        │          │
│    │            │            │卡、駕照、│      │        │          │
│    │            │            │學生証）  │      │        │          │
│    │            │            │          │      │        │          │
│    │            │            │          │      │        │          │
│    │            │            │          │      │        │          │
├──┼──────┼──────┼─────┼───┼────┼─────┤
│八  │九十一年四月│高雄縣大寮鄉│黃金項鍊壹│丑○○│己○○  │被告騎機車│
│    │二十四日十三│鳳林四路一九│條、價值壹│      │        │載其妻李素│
│ │時五分許    │五號        │萬元      │      │        │美，以問路│
│    │            │            │          │      │        │為由下手行│
│    │            │            │          │      │        │搶        │
├──┼──────┼──────┼─────┼───┼────┼─────┤
│九  │九十一年五月│高雄縣大寮鄉│白金項鍊壹│甲○○│己○○  │被告騎機車│
│    │六日十四時許│中庄村萬隆街│條，價值四│      │        │載己○○，│
│    │            │萬客隆賣場前│千元      │      │        │從被害人後│
│    │            │            │          │      │        │方騎過，由│
│    │            │            │          │      │        │己○○出手│
│    │            │            │          │      │        │行搶      │
├──┼──────┼──────┼─────┼───┼────┼─────┤
│十  │九十一年五月│高雄縣大寮鄉│黃金項鍊壹│庚○○│己○○  │被告由李素│
│    │九日十六時許│忠義村果協路│條、價值八│      │        │美騎車搭載│
│    │            │九十一之一號│千元      │      │        │，於後座出│
│    │            │前          │          │      │        │手行搶    │
├──┼──────┼──────┼─────┼───┼────┼─────┤
│十一│九十一年五月│高雄縣大寮鄉│Ｋ金項鍊壹│劉于菱│己○○  │被告騎機車│
│    │十九日十四時│鳳林四路、影│條、價值壹│      │        │，己○○坐│
│    │四十五分許  │七路口      │千元      │      │        │後座，由李│
│    │            │            │          │      │        │素美下手行│
│    │            │            │          │      │        │搶        │
├──┼──────┼──────┼─────┼───┼────┼─────┤
│十二│九十一年五月│高雄縣鳳山市│白金項鍊壹│吳高玉│己○○  │被告騎機車│
│    │二十日十二時│中山東路、四│條、價值壹│理    │        │，己○○坐│
│    │許          │維路口      │萬元      │      │        │後座，由李│
│    │            │            │          │ │        │素美下手行│
│    │            │            │          │      │        │搶        │
├──┼──────┼──────┼─────┼───┼────┼─────┤
│十三│九十一年六月│高雄縣大寮鄉│白金項鍊壹│陳淑芬│己○○  │被告與李素│
│    │一日十八時許│中庄村萬隆街│條、價值壹│      │        │美共乘機車│
│    │            │萬客隆賣場前│萬元      │      │        │搶奪      │
│    │            │            │          │      │        │          │
├──┼──────┼──────┼─────┼───┼────┼─────┤
│十四│九十一年六月│高雄縣大寮鄉│皮包一只，│卯○○│己○○  │被告與李素│
│    │九日十一時三│中正路四十六│內有支票一│      │        │美共乘機車│
│    │十分許      │巷口        │張（面額新│      │        │搶奪      │
│    │            │            │台幣一萬二│      │        │          │
│    │            │            │千元）    │      │        │          │
├──┼──────┼──────┼─────┼───┼────┼─────┤
│十五│九十一年六月│高雄縣鳳山市│白金項鍊壹│癸○○│己○○  │被告與李素│
│    │十日六時五十│黃埔公園旁  │條、價值壹│      │        │美共乘機車│
│    │分許        │            │萬五千元  │      │        │搶奪      │
├──┼──────┼──────┼─────┼───┼────┼─────┤
│十六│九十一年五月│高雄市民族一│金項鍊半條│辛○○│己○○  │被告騎機車│
│    │三十一日下午│路八八八六巷│          │      │        │載己○○，│
│    │五時四十分許│旁與文藻學院│          │      │        │由李行搶  │
│    │            │圍牆邊      │          │      │        │          │
└──┴──────┴──────┴─────┴───┴────┴─────┘


司法院資訊處製作；財團法人民間司法改革基金會備份。
